臺灣高等法院臺南分院民事裁定
110年度抗字第19號
抗  告  人  王伯群  
            許玉玲  
上列抗告人因與相對人蔣清祥、洪世龍間聲明異議事件，對於中
華民國109年11月18日臺灣臺南地方法院109年度事聲字第77號所
為裁定提起抗告，本院裁定如下： 
    主  文
抗告駁回。
抗告訴訟費用新臺幣壹仟元由抗告人負擔。
    理  由
一、抗告意旨略以:伊等二人向原審法院聲請核發支付命令，經
    原審司法事務官以民國(下同)108年10月29日108年度司促更
    一字第3號核發如附件三所示之支付命令(下稱系爭更一支付
    命令)，經伊等二人聲請對系爭更一支付命令聲請核發支付
    命令確定證明書，原審法院司法事務官竟僅對系爭更一支付
    命令第二、三項部分發給，並裁定駁回伊等二人對系爭更一
    支付命令第一、四、五項發給支付命令確定證明之請求。再
    經伊等二人聲明異議，原審法院以109年11月18日109年度事
    聲字第77號裁定「原裁定關於駁回異議人許玉玲就系爭更
    一支付命令如附表(即系爭更一支付命令第一項關於蔣清祥
    、洪世龍應向許玉玲連帶清償新台幣(下同)1,250,000元本
    息部分確定證明之聲請)所示部分核發確定證明書之聲請部
    分廢棄。其餘異議駁回〔即駁回系爭更一支付命令第一項有
    關蔣清祥、洪世龍應向王伯群連帶清償1,250,000元本息部
    分確定證明之聲請(詳下六㈠述之)、及第四、五項有關聲請
    支付命令之請求發給確定證明書部分〕」。然支付命令之立
    法精神，在求形式觀察，既然形式觀察之結果，蔣清祥經合
    法送達卻未異議，法院自應認伊等二人對蔣清祥聲請支付命
    令部分已經確定。汪豐富固曾不附理由對系爭更一支付命令
    主文第四、五項內容提出異議，惟其異議效力不及於蔣清祥
    ，原裁定駁回伊等二人系爭更一支付命令第一項有關蔣清祥
    、洪世龍應向王伯群連帶清償2,500,000本息部分確定證明
    書之聲請、及第四、五項有關聲請支付命令確定證明書部分
    之聲請，顯係違誤，爰依法抗告，請求廢棄原裁定等語。
二、查抗告人王伯群、許玉玲(下合稱抗告人二人)對蔣清祥、洪
    世龍、汪豐富向原審法院聲請核發支付命令，其聲請狀如附
    件一所示。㈠經原審法院以108年2月26日以107年度司促字第
    27400號就聲請狀第一項核發支付命令(下稱系爭支付命令)
    ，及駁回聲請狀第二至六項之請求。惟⒈洪世龍、汪豐富均
    未附理由對支付命令提出異議，應以支付命令之聲請視為起
    訴，原審法院乃以108年4月23日南院武民禮字108年度訴字
    第589號函命抗告人二人於5日內就洪世龍部分補繳裁判費25
    ,250元(見原審108年度訴字第589號卷，下稱原審訴字卷，
    第27頁)，抗告人二人並未遵期補繳，原審法院於108年5月2
    2日以108年度訴字第589號裁定駁回抗告人二人對洪世龍之
    起訴(關於附件一聲請狀第一項部分)，另有關汪豐富異議部
    分，經原審以108年5月10日107年司促字第27400號裁定駁回
    (理由略以:系爭支付命令已駁回債權人對汪豐富部分之聲請
    ，縱經異議，形式上已無從再為對異議人即汪豐富更有利裁
    判之可能，見系爭支付命令卷第51頁)。⒉抗告人二人另對系
    爭支付命令駁回其二人聲請部分異議，經原審法院以108年8
    月19日108年度事聲字第22號裁定(下稱22號裁定)「原裁定
    關於駁回異議人如附表(即附件二)所示核發支付命令之聲請
    部分廢棄。其餘異議駁回(即駁回聲請狀五關於91年2月1日
    至93年11月30日利息請求部分)。」，原審法院司法事務官
    乃又核發系爭更一支付命令，其內容如附件三。嗣洪世龍及
    汪豐富均對系爭更一支付命令異議(蔣清祥未異議)，原審法
    院乃以109年1月6日108年度重訴字第352號裁定(下稱352號
    裁定)命抗告人二人於5日內補繳裁判費25,250元，及命王伯
    群應於5日內補繳裁判費61,880元，(見原審108年度重訴字
    第352號卷，下稱原審重訴字卷，第33頁)，抗告人二人並未
    遵期補繳，原審法院於109年2月12日以352號裁定駁回抗告
    人二人之起訴(見原審重訴字卷，第55頁)。㈡另抗告人二人
    對系爭更一支付命令聲請核發支付命令確定證明書，原審法
    院司法事務官僅對系爭更一支付命令第二、三項部分發給，
    並以109年9月9日裁定駁回抗告人二人對系爭更一支付命令
    第一、四、五項發給支付命令確定證明書之請求（見系爭更
    一支付命令卷第32頁）。再經抗告人二人聲明異議，原審法
    院以109年11月18日109年度事聲字第77號裁定(下稱77號裁
    定)「原裁定關於駁回異議人許玉玲就系爭更一支付命令如
    附表(債務人蔣清祥、洪世龍應向債權人許玉玲連帶清償1,2
    50,000元，及自103年8月1日起至清償日止，按年息20%計算
    之利息部分確定證明之聲請。)所示部分核發確定證明書之
    聲請部分廢棄。其餘異議駁回(即駁回系爭更一支付命令第
    一項有關蔣清祥、洪世龍應向王伯群連帶清償2,500,000元
    本息部分確定證明之聲請、及第四、五項部)」等情，業據
    本院調取系爭支付命令卷、系爭更一支付命令卷、22號、77
    號裁定卷及原審訴字卷等卷宗，核閱無訛，堪信為真實。
三、查本件抗告人二人對77號裁定駁回抗告人二人異議部分聲明
    不服，提起抗告，蔣清祥、洪世龍則未對77號裁定廢棄系爭
    更一裁定「關於駁回異議人許玉玲就系爭更一支付命令如附
    表(債務人蔣清祥、洪世龍應向債權人許玉玲連帶清償1,250
    ,000元，及自103年8月1日起至清償日止，按年息20%計算之
    利息部分確定證明之聲請。)所示部分核發確定證明書之聲
    請」，提起抗告，此部分已告確定，不在本件審理範圍，先
    予敘明。
四、按「債務人對於支付命令之全部或一部，得於送達後20日之
    不變期間內，不附理由向發命令之法院提出異議。」，民事
    訴訟法第516條第1項定有明文。次按連帶債務人共同被訴時
    ，如債務人中之一人提出非基於個人關係之抗辯並有理由者
    ，固對於共同被告之各債務人即屬必須合一確定，並適用民
    事訴訟法第56條第1項之規定，且此項規定，於督促程序，
    亦有適用。是督促程序中，連帶債務人中之一人對於支付命
    令提出異議而非基於個人關係者，其異議之效力及於全體債
    務人。惟同法第516條第1項規定債務人對於支付命令得不附
    理由，向發支付命令之法院提出異議，故債務人中之一人提
    出異議未附理由或所附理由不明確，致無法判斷其異議是否
    非基於個人關係時，法院即應行使闡明權，加以調查，在確
    定其異議之效力不及於全體債務人前，尚不得謂未提出異議
    之債務人之支付命令已告確定（最高法院102年度台抗字第2
    56號及86年度台抗字第436號裁定意旨參照）。申言之，債
    務人中之一人異議是否及於全體債務人，應視法院審理結果
    而定，如審理結果認該債務人異議為無理由而判決其敗訴者
    ，應認該債務人異議之效力不及於他債務人；如審理結果認
    該債務人異議為有理由而判決其勝訴者，應認其異議之效力
    及於他債務人（臺灣高等法院暨所屬法院107年法律座談會
    民事類提案第25號研討結果參照）。故「債務人中之一人提
    出異議所附理由不明確，致無法判斷其異議是否非基於個人
    關係時，法院即應行使闡明權，加以調查，在確定其異議之
    效力不及於全體債務人前，尚不得謂未提出異議之債務人之
    支付命令已告確定。林○卿、林○玲所提出之異議是否非基於
    個人關係，尚欠明瞭，自難認相對人部分之支付命令已經確
    定」(最高法院86年度台抗字第436號裁定意旨參照)。
五、查本件係因相對人洪世龍、汪豐富對系爭更一支付命令聲明
    異議，使抗告人二人就系爭支付命令之聲請視為起訴後，抗
    告人二人卻未依受訴法院命令補繳裁判費而遭352號裁定駁
    回，使受訴法院無從實體審理及行使闡明權，加以調查，以
    審認洪世龍、汪豐富之異議係基於個人或非個人之事由，故
    而在確定洪世龍、汪豐富異議之效力不及於全體債務人前，
    揆諸上開四之說明，尚不得謂未提出異議之債務人蔣清祥之
    支付命令已告確定。申言之，本件因洪世龍、汪豐富之異議
    ，無從審認是否基於個人事由，從而系爭更一支付命令第1
    、4、5項命蔣清祥給付王伯群部分，亦均未確定，王伯群聲
    請就此部分核發系爭更一支付命令確定證明書，洵屬無據。
六、惟查㈠系爭更一支付命令第1項係記載「債務人蔣清祥、洪世
    龍應向債權人王伯群、許玉玲連帶清償新臺幣貳佰伍拾萬元
    …」等語，而抗告人二人之民事聲請支付命令狀「請求標的㈡
    )則係記載「相對人蔣清祥、洪世龍應給（此「給」應屬贅
    字）連帶給付債權人王伯群、許玉玲新臺幣250萬元…」等語
    （見系爭支付命令卷第1頁），可知抗告人王伯群、許玉玲
    對相對人蔣清祥、洪世龍固有同一債權，惟蔣清祥、洪世龍
    對王伯群、許玉玲應為之2,500,000元本息給付，係金錢給
    付，核屬可分，而由抗告人二人民事聲請支付命令狀所檢附
    之債務清償協議書觀之（見系爭支付命令卷第3頁），並無
    王伯群、許玉玲各得向蔣清祥、洪世龍為全部給付請求之約
    定，亦未見法律有此規定（即王伯群、許玉玲得單獨向相對
    人蔣清祥、洪世龍請求給付2,500,000元本息之約定或法律
    規定），揆諸上開說明，系爭更一支付命令第1項應認為係
    命蔣清祥、洪世龍應連帶給付異議人王伯群、許玉玲各1,25
    0,000元本息。則洪世龍既僅對王伯群部分異議（見原審重
    訴卷第11頁），則系爭更一支付命令第1項命蔣清祥、洪世
    龍連帶給付王伯群1,250,000元本息部分應認均未確定，至
    系爭更一支付命令命蔣清祥、洪世龍連帶給付許玉玲1,250,
    000元本息部分，因未經異議，則已確定，業據77號裁定廢
    棄原審法院司法事務官駁回許玉玲就此部分核發確定證明書
    之聲請。㈡次查:抗告意旨係對系爭更一支付命令第一、四、
    五項關於王伯群聲請核發確定證明書，經原審法院司法事務
    官駁回其聲請，王伯群異議，77號裁定予駁回部分抗告，至
    系爭更一支付命令有關蔣清祥、洪世龍應向許玉玲連帶清償
    1,250,000元本息，許玉玲聲請核發確定證明書，經原審司
    法事務官駁回部分，業據77號裁定予以廢棄，已如上㈠所述
    ，抗告意旨亦表示「系爭更一支付命令第一項內容，關於許
    玉玲125萬元(本息)部分並不在抗告範圍（見本院卷第7頁）
    ，另系爭更一支付命令第四、五項內容乃命蔣清祥、汪豐富
    應連帶給付王伯群事項，其支付命令確定證明書是否發給，
    要與許玉玲無涉，許玉玲對原審法院司法事務官及原裁定駁
    回其此部分支付命令確定證明書之聲請，提起抗告，尚屬欠
    缺權利保護必要，應併予駁回。
七、綜上所述，系爭更一支付命令第一項命蔣清祥、洪世龍給付
    許玉玲逾1,250,000元本息部分，因該項係王伯群、許玉玲
    共同債權之金錢給付，核屬可分，則許玉玲就蔣清祥、洪世
    龍連帶給付逾1,250,000元本息部分，應無核發確定證明書
    之依據。另系爭更一支付命令第1、4、5項命蔣清祥給付王
    伯群如附件三所示金額本息部分，因洪世龍、汪豐富異議，
    無從審認是否基於個人事由，從而系爭更一支付命令第1、4
    、5項命蔣清祥、洪世龍連帶給付或蔣清祥、汪豐富連帶給
    付王伯群部分亦均未確定，自無從就此部分核發確定證明書
    。另系爭更一支付命令第4、5項命蔣清祥、汪豐富連帶給付
    王伯群事項，要與許玉玲無涉，許玉玲對系爭更一支付命令
    第四、五項部分，原審法院司法事務官及原裁定駁回其此部
    分支付命令確定證明書之聲請，提起抗告，尚屬欠缺權利保
    護必要。原裁定維持司法事務官駁回抗告人二人此部分(即
    系爭更一支付命令第一項有關命蔣清祥、洪世龍連帶給付許
    玉玲逾1,250,000元本息部分及系爭更一支付命令第1、4、5
    項有關命蔣清祥、洪世龍或蔣清祥、汪豐富連帶給付王伯群
    如附件三所示金額本息部分)，核發系爭更一支付命令確定
    證明書之聲請，經核亦無違誤，抗告意旨指摘原裁定此部分
    不當，求予廢棄，為無理由，應予駁回。
八、據上論結，本件抗告為無理由，爰裁定如主文。
中　　華　　民　　國　　110 　年　　5 　　月　　5 　　日
                  民事第五庭   審判長 法  官  吳森豐

                                      法  官  郭貞秀

                                      法  官  孫玉文
上為正本係照原本作成。
本裁定除以適用法規顯有錯誤為理由外，不得再抗告。如提再抗
告，應於收受送達後十日內向本院提出再抗告狀（須附繕本），
並繳納再抗告費新台幣一千元。
提起再抗告應委任律師或具有律師資格之人之委任狀；委任有律
師資格者，另應附具律師資格證書及釋明委任人與受任人有民事
訴訟法第466條之1第1項但書或第2項所定關係之釋明文書影本。
中　　華　　民　　國　　110 　年　　5 　　月　　5 　　日

                                      書記官  黃雁勤
【附註】
民事訴訟法第495條之1第2項準用同法第466條之1第1、2項規定
：
⑴對於第二審判決上訴，上訴人應委任律師為訴訟代理人。但上
  訴人或其法定代理人具有律師資格者，不在此限。
⑵上訴人之配偶、三親等內之血親、二親等內之姻親，或上訴人
  為法人、中央或地方機關時，其所屬專任人員具有律師資格並
  經法院認為適當者，亦得為第三審訴訟代理人。
民事訴訟法第466條之2第1項：
上訴人無資力委任訴訟代理人者，得依訴訟救助之規定，聲請第
三審法院為之選任律師為其訴訟代理人。


附件一
107年12月17日聲請狀內容
一、相對人蔣清祥、洪世龍應給連帶給付債權人王伯群、許玉玲
    新臺幣250萬元，並自103.8.1起至清償日止，按週年利率百
    分之20、計算之利息。(103.7.11債務清償協議書，證1，第
    一條；本金部分）
二、相對人蔣清祥、洪世龍應給連帶給付債權人王伯群、許玉玲
    新臺幣250萬元，並自103.8.1起至清償日止，按週年利率百
    分之20計算之利息。(103.7.11債務清償協議書，證1，第三
    條第六款；懲罰性違約金部分)
三、相對人蔣清祥應給給付債權人許玉玲新臺幣160萬元，並自9
    0.1.1起至清償日止，按週年利率百分之20計算之利息。（1
    04.1.31債務清償協議書，證2，第一條；本金部分）
四、相對人蔣清祥應給給付債權人許玉玲新臺幣150萬元，並自1
    04.2.起至清償日止，按週年利率百分之20計算之利息。（1
    04.1.31債務清償協議書，證2，第四條；懲罰性違約金部分
    ）
五、相對人蔣清祥、汪信宏應給連帶給付債權人王伯群新臺幣32
    0萬並自91.2.1起至清償日止，按週年利率百分之20計算之
    利息。(104.1.31債務清償協議書，證3，第一條；本金部分
    ）
六、相對人蔣清祥、汪信宏應給連帶給付債權人王伯群新臺幣30
    0萬(104.1.31債務清償協議書，證3，第六條；懲罰性違約
    金部分）
七、督促程序費由債務人負擔。　　　　　　　　　　　　
　　附件二：
　　22號裁定附表
一、相對人蔣清祥、洪世龍應向異議人王伯群、許玉玲連帶清償
    250萬元，及自103年8月1日起至清償日止，按年息20％計算
    之利息。
二、相對人蔣清祥應向異議人許玉玲清償160萬元，及自90年1月
    1日起至清償日止，按年息20％計算之利息。
三、相對人蔣清祥應向異議人許玉玲清償150萬元，及自104年2
    月6日起至清償日止，按年息20％計算之利息。
四、相對人蔣清祥、汪豐富即汪信宏應向異議人王伯群連帶清償
    320萬元，及自93年12月1日起至清償日止，按年息20％計算
    之利息。
五、相對人蔣清祥、汪豐富即汪信宏應向異議人王伯群連帶清償
    300萬元。　
　　附件三
　　系爭更一支付命令內容
一、債務人蔣清祥、洪世龍應向債權人王伯群、許玉玲連帶清償
    新臺幣貳佰伍拾萬元，及自民國一百零三年八月一日起至清
    償日止，按年息百分之二十計算之利息，否則應於本命令送
    達後二十日之不變期間內，向本院提出異議。
二、債務人蔣清祥應向債權人許玉玲清償新臺幣壹佰陸拾萬元，
    及自民國九十年一月一日起至清償日止，按年息百分之二十
    計算之利息，並賠償程序費用新臺幣伍佰元，否則應於本命
    令送達後二十日之不變期間內，向本院提出異議。
三、債務人蔣清祥應向債權人許玉玲清償新臺幣壹佰伍拾萬元，
    及自民國一百零四年二月六日起至清償日止，按年息百分之
    二十計算之利息，否則應於本命令送達後二十日之不變期間
    內，向本院提出異議。
四、債務人蔣清祥、汪豐富即汪信宏應向債權人王伯群連帶清償
    新臺幣參佰貳拾萬元，及自民國九十三年十二月一日起至清
    償日止，按年息百分之二十計算之利息，並賠償程序費用新
    臺幣伍佰元，否則應於本命令送達後二十日之不變期間內，
    向本院提出異議。
五、債務人蔣清祥、汪豐富即汪信宏應向債權人王伯群連帶清償
    新臺幣參佰萬元，否則應於本命令送達後二十日之不變期間
    內，向本院提出異議。
六、請求之原因事實如附件聲請狀所載。
七、其餘聲請駁回。